【裁判字號】    92,簡上,231
【裁判日期】    920822
【裁判案由】    詐欺
【裁判全文】
臺灣板橋地方法院刑事判決                        九十二年度簡上字第二三一號
    上  訴  人  臺灣板橋地方法院檢察署檢察官
    被      告  丙○○
                甲○
右列上訴人因被告等偽造文書等案件，不服本院九十二年度板簡字第三二七號，中華
民國九十二年三月三十一日第一審判決（聲請簡易判決處刑案號：臺灣板橋地方法院
檢察署九十一年度偵字第一二七七二號）提起上訴，本院管轄第二審之合議庭判決如
左：
    主  文
上訴駁回。
    事實及理由
一、本案經本院審理結果，認第一審判決以被告丙○○及甲○兩人係婆媳關係，兩人
    自民國八十七年九月十日起，由甲○擔任會首，分別召集邵志強、魏淑媚、高富
    美、乙○○等連同會首計八十七名會員成立互助會，會期自八十七年九月十日起
    至九十一年四月十日，每月十日及二十五日下午十九時，在臺北縣中和市○○路
    一七九號（妙姿髮廊）開標，每會新臺幣（下同）五千元。繼而又自八十七年十
    二月一日起，再由甲○擔任會首，分別召集賴張腰、王愛珠、乙○○等連同會首
    計五十五名會員成立互助會，會期自八十七年十二月一日起至九十一年七月十五
    日，每月一日下午十九時同在上開地點開標，並於每年三月十五日、七月十五日
    、十一月十五日各加標一次，每會一萬元，二會皆由丙○○負責收取標金及交付
    得標會員會款。詎因部分會員未能依約按時繳交會費，甲○與丙○○二人一時週
    轉不靈，竟共同基於為自己不法所有意圖之概括犯意聯絡，自八十八年一月二十
    五日起至九十年九月二十五日止，連續多次冒用邵志強、魏淑媚、高富美、賴張
    腰、王愛珠等人之名義，偽填互助標單（載明競標會員之姓名及金額），詐取乙
    ○○等各會員之互助會款，用以填補會員未按時繳交會費所造成之資金缺口。嗣
    因丙○○及甲○於九十年九月二十五日下午十八時三十分許宣布停標上開二個互
    助會，活會會員乙○○發現互助會所存活會會期與未得標之會員兩不相符，始查
    知上情等情，各量處有期徒刑四月，如易科罰金，以三百元折算一日，均緩刑三
    年，其認事用法均無違誤，量刑亦屬適當，應予維持，並引用第一審判決書所記
    載之證據及理由。
二、上訴意旨略以：被告丙○○、甲○冒標倒會二千多萬元，且全家人均在賺錢，又
    開美容院，買新車，生活優裕，且對鄰居揚言，如告訴人乙○○提出告訴，就不
    還告訴人錢，告訴人因此害怕被告將就此不還錢，而認第一審判決刑案太輕云云
    。經查，本件被告丙○○及甲○兩人自八十七年九月十日及同年十二月一日起，
    由甲○擔任會首，分別於上開時、地召集上開會員成立二個互助會，二會皆由丙
    ○○負責收取標金及交付得標會員會款。詎因部分會員未能依約按時繳交會費，
    甲○與丙○○二人一時週轉不靈，竟共同基於意圖為自己不法之所有之概括犯意
    聯絡，自八十八年一月二十五日起至九十年九月二十五日止，連續多次冒用邵志
    強、魏淑媚、高富美、賴張腰、王愛珠等人之名義，偽填互助標單（載明競標會
    員之姓名及金額），詐取乙○○等各活會會員之互助會款，用以填補會員未按時
    繳交會費所造成之資金缺口。嗣因丙○○及甲○於九十年九月二十五日下午十八
    時三十分許宣布停標上開二個互助會，活會會員乙○○發現互助會所存活會會期
    與未得標之會員兩不相符，始查知上情之事實，業據被告丙○○分別於檢察官偵
    查中及本院審理時供承不諱，核與告訴人即被害人乙○○所指述之情節及證人高
    富美、賴張腰、魏淑媚所證述之情節均相符，並有互助會名單、案外人丁美珍、
    尹慧蘭、甘秀鳳不起訴處分書及互助會攤還協議書等附卷可稽。又被告甲○於本
    院審理時雖辯稱：伊沒有冒標會，因為是被別人倒會，所以才會如此，伊只是出
    名當會首，伊並沒有實際參與，乙○○要他們給她比較多錢，但是這樣對其他會
    員不公平云云。惟查，證人賴張腰於檢察官訊問時就被告甲○先標了伊之會，事
    後才告知等情，業已證述綦詳，復據被告丙○○、甲○當庭供認無訛；且被告丙
    ○○於檢察官偵查中供稱：「邵志強是死會，魏淑媚、高富美、楊媽媽有同意借
    我標；有向王愛珠、邵志強、賴張腰借標，且甲○知道借標之事」等語；又上開
    二個互助會之會首均以甲○為名，而多數會員亦皆與甲○本人熟識，參以被告二
    人又為婆媳關係，衡諸常情，被告甲○當無不知之理。是被告甲○所為之上開辯
    解，尚無足採。事證明確，被告丙○○、甲○之犯行均應堪認定。又被告丙○○
    、甲○前均未曾受有期徒刑以上刑之宣告，有臺灣高等法院被告全國前案紀錄表
    計二份在卷足憑，渠等均因一時失慮，偶罹刑典，且犯後均有持續分期攤還被害
    人之會款債務，業據被告丙○○、甲○及告訴人乙○○供明在卷，渠等經此偵審
    程序及刑之宣告等教訓後，當知警惕，應無再犯之虞，原審判決認所宣告之刑，
    以暫不執行為適當，爰均併予宣告緩刑三年，以啟自新，尚屬有據。本院因認原
    審就被告丙○○、甲○之上開犯行，引用前揭法條（原審判決漏引刑事訴訟法第
    四百五十條第一項及刑法第二百二十條第一項），各量處如上所示，其認事用法
    均無違誤，量刑亦甚妥適，應予維持。本件上訴意旨所執之上開理由，尚無足採
    ，其上訴為無理由，應予駁回。
據上論斷，應依刑事訴訟法第四百五十五條之一第一項、第三項、第三百六十八條、
第三百七十三條，判決如主文。
本案經檢察官顏妃琇到庭執行職務。
中    華    民    國      九十二      年       八       月    二十二    日
                                臺灣板橋地方法院刑事第一庭
                                    審判長  法  官  胡  堅  勤
                                            法  官  李  君  豪
                                            法  官  楊  千  儀
右正本證明與原本無異。
不得上訴。
                                            書記官  吳  河  東
中    華    民    國      九十二      年       八       月    二十二    日
附錄本案論罪科刑法條全文
刑法第二百十六條
行使第二百十條至第二百十五條之文書者，依偽造、變造文書或登載不實事項或使登
載不實事項之規定處斷。
刑法第二百十條
偽造、變造私文書，足以生損害於公眾或他人者，處五年以下有期徒刑。
刑法第二百二十條
在紙上或物品上之文字、符號、圖畫、照像，依習慣或特約，足以為表示其用意之證
明者，關於本章及本章以外各罪，以文書論。
錄音、錄影或電磁紀錄，藉機器或電腦之處理所顯示之聲音、影像或符號，足以為表
示其用意之證明者，亦同。
稱電磁紀錄，指以電子、磁性或其他無法以人之知覺直接認識之方式所製成之紀錄，
而供電腦處理之用者。
刑法第三百三十九條
意圖為自己或第三人不法之所有，以詐術使人將本人或第三人之物交付者，處五年以
下有期徒刑、拘役或科或併科一千元以下罰金。
以前項方法得財產上不法之利益或使第三人得之者，亦同。
前二項之未遂犯罰之。
（罰金已依罰金罰鍰提高標準條例提高為十倍）


司法院資訊處製作；財團法人民間司法改革基金會備份。
